【裁判字號】    99,易,1419
【裁判日期】    990628
【裁判案由】    侵占
【裁判全文】
臺灣板橋地方法院刑事判決              99年度易字第1419號
公  訴  人  臺灣板橋地方法院檢察署檢察官
被      告  甲○○
上列被告因業務侵占案件，經檢察官提起公訴（99年度調偵字第
696 號），本院依簡式審判程序判決如下：
    主  文
甲○○連續意圖為自己不法之所有，而侵占對於業務上所持有之
物，處有期徒刑伍月，如易科罰金，以銀元佰元即新臺幣玖佰
元折算壹日。
    事  實
一、甲○○自民國91年7 月間某日起至92年4 月間止，在址設於
    臺北縣三重市○○○路193 巷35弄33號之仲毅五金有限公司
    （下稱仲毅公司）擔任業務員，並從事送貨及收取貨款之業
    務，係從事業務之人。詎甲○○因積欠債務，竟基於意圖為
    自己不法所有之概括犯意，連續於附表所示時間，在如附表
    所示之客戶處所，利用其職務上向顧客收取貨款之機會，陸
    續向如附表所示之客戶收取合計新臺幣（下同）3,050,147
    元貨款，並將上開款項以變易持有為所有之意思予以侵占入
    己，而未繳回仲毅公司，挪供己清償債務之用。嗣經仲毅公
    司對帳後發現有異，始悉上情。
二、案經仲毅公司訴由臺北縣政府警察局三重分局報告臺灣板橋
    地方法院檢察署檢察官偵查起訴。
    理  由
一、本院於準備程序進行中，被告甲○○就被訴事實為有罪之陳
    述，經告知被告簡式審判程序之旨，並聽取公訴人及被告之
    意見後，裁定進行簡式審判程序。
二、前揭事實，業據被告在本院審理時坦承不諱，並據證人即仲
    毅公司負責人乙○○於警詢時及偵查中指述，暨證人林世涼
    、黃成旭、曹義華、趙來成、翁麗鶯、朱文傑、李文圳於警
    詢時證述甚明。此外，復有仲毅公司出貨單13份、估價單21
    紙、請款單3 紙、付款簽收簿（收據）6 紙、履歷表1 紙等
    附卷可稽，足認被告之自白與事實相符。從而，本件事證明
    確，被告前開犯行堪以認定，應予依法論科。
三、新舊法比較：
    本件被告行為後，刑法及其施行法業於95年7 月1 日修正施
    行，關於新舊法律變更之比較適用，原則上應就罪刑有關之
    共犯、未遂犯、想像競合犯、牽連犯、連續犯、結合犯，以
    及累犯加重、自首減輕暨其他法定加減原因（如身分加減）
    與加減例等一切情形，綜其全部罪刑之結果而為比較（最高
    法院95年度第8 次刑事庭會議決議參照）。經查：
  (一)就連續犯部分，修正後刑法已刪除第56條關於連續犯之規定
    ，則被告先後多次為構成要件相同罪名之犯行，如依修正後
    之規定，僅能分論併罰，再定其應執行之刑，此較諸修正前
    僅論以一罪並加重其刑，並未更為有利。
  (二)刑法第33條第5 款有關罰金之最低數額部分，刑法分則編各
    罪所定罰金之貨幣單位原為銀元，修正前刑法第33條第5 款
    規定：「罰金：（銀元）1 元以上」，而銀元與新臺幣間之
    折算，依現行法規所定貨幣單位折算新臺幣條例規定，以銀
    元1 元折算新臺幣3 元；修正後刑法第33條第5 款則規定：
    「罰金：新臺幣1,000 元以上，以百元計算之」；經比較修
    正前、後之規定，修正後刑法第33條第5 款所定罰金之最低
    數額，較之修正前提高，自以修正前刑法第33條第5 款之規
    定較有利於被告。
  (三)綜上，經綜合比較前述各項法律變更之結果後，本案因修正
    後之規定並未對被告更為有利，依刑法第2 條第1 項前段規
    定，自應適用修正前之相關規定。
  (四)就易科罰金之折算標準部分，如依修正前刑法第41條第1 項
    及修正前罰金罰鍰提高標準條例第2 條規定，應以銀元300
    元即新臺幣900 元折算1 日；惟若依修正後刑法第41條第1
    項前段（原罰金罰鍰提高標準條例第2 條已同時刪除）之規
    定，應以新臺幣1,000 元、2,000 元或3,000 元折算1 日，
    二者相較之下，應以修正前之規定較有利於被告。
四、本件被告甲○○受僱於仲毅公司擔任業務員，負責送貨及代
    收貨款等業務，為從事業務之人。其基於意圖為自己不法之
    所有，將其於業務上持有應屬仲毅公司所有之款項侵吞入己
    ，核其所為，係犯刑法第336 條第2 項之業務侵占罪。又被
    告所為多次業務侵占犯行，時間緊接、方法相同、所犯係構
    成要件相同之罪名，顯係基於概括之犯意為之，為連續犯，
    應依修正前刑法第56條之規定以一罪論，並加重其刑。再被
    告因一時失慮而觸犯本案，於偵審中對上揭犯行均坦承不諱
    ，且事後亦與告訴人仲毅公司達成和解，並取得告訴人公司
    之諒解，有臺北縣新莊市調解委員會調解筆錄1 份在卷可考
    ；參以本件所犯之罪法定本刑為6 月以上5 年以下有期徒刑
    ，於依連續犯之規定加重其刑後，被告將無易科罰金之利益
    ，復衡其犯罪情狀，縱宣告法定最低度刑期，猶嫌過重，在
    客觀上顯堪憫恕而足以引起一般之同情，爰依刑法第59條之
    規定減輕其刑，並依法先加後減之。爰審酌被告不思正道取
    財，竟貪圖私利而侵占業務上所取得之款項，對仲毅公司所
    生損害非輕，惟念及被告犯後坦承犯行，尚具悔意，兼衡被
    告之智識程度、生活狀況、犯罪之動機、目的、手段等一切
    情狀，量處如主文所示之刑，並諭知如易科罰金之折算標準
    。又中華民國九十六年罪犯減刑條例第5 條規定：「本條例
    施行前，經通緝而未於中華民國96年12月31日以前自動歸案
    接受偵查、審判或執行者，不得依本條例減刑。」，查被告
    上開犯罪時間雖在96年4 月24日以前，惟其於中華民國九十
    六年罪犯減刑條例施行前之92年11月20日經通緝，於該條例
    施行後之98年10月22日始經緝獲到案，有臺灣板橋地方法院
    檢察署併案通緝書、雲林縣警察局臺西分局通緝案件報告書
    各1 份附卷可參，足見被告係於上開條例96年7 月16日施行
    前經通緝，嗣經緝獲到案，揆諸前揭規定，自不得依該條例
    規定予以減刑，附此敘明。
據上論斷，應依刑事訴訟法第273條之1 第1 項、第299條第1 項
前段，刑法第2 條第1 項前段、第336 條第2 項、第59條、修正
前刑法第56條、第41條第1 項前段，刑法施行法第1 條之1 第1
項、第2 項前段，廢止前罰金罰鍰提高標準條例第2 條，現行法
規所定貨幣單位折算新臺幣條例第2 條，判決如主文。
本案經檢察官陳怡親到庭執行職務。
中    華    民    國    99    年    6     月    28    日
                    刑事第二庭  法  官  陳正偉
上列正本證明與原本無異。
如不服本判決，應於送達後10日內敘明上訴理由，向本院提出上
訴狀，上訴於本院第二審合議庭 (應附繕本) 。其未敘述上訴理
由者，應於上訴期間屆滿後20日內向本院補提理由書「切勿逕送
上級法院」。
                                書記官  江文彬
中    華    民    國    99    年    6     月    28    日
附錄本案論罪科刑法條全文：
中華民國刑法第336條
對於公務上或因公益所持有之物，犯前條第一項之罪者，處1 年
以上7 年以下有期徒刑，得併科5 千元以下罰金。
對於業務上所持有之物，犯前條第一項之罪者，處6 月以上5 年
以下有期徒刑，得併科3 千元以下罰金。
前二項之未遂犯罰之。
附表：
┌──┬───────┬───────┬──────────┬─────────┐
│編號│   客戶名稱   │  侵占時間    │侵占地點（客戶地址）│侵占金額（新臺幣）│
├──┼───────┼───────┼──────────┼─────────┤
│ 1  │金雙和實業有限│92年3 月間某日│臺北縣中和市○○路  │    727,560元     │
│    │公司          │              │142號               │                  │
├──┼───────┼───────┼──────────┼─────────┤
│ 2  │新豐國際企業有│92年3 月18日、│臺北縣泰山鄉○○路  │    406,809元     │
│    │限公司        │同年月24日    │268號               │                  │
├──┼───────┼───────┼──────────┼─────────┤
│ 3  │木匠裝潢五金總│92年3月6日    │臺北縣土城市○○路3 │     87,000元     │
│    │匯公司        │              │段85號              │                  │
├──┼───────┼───────┼──────────┼─────────┤
│ 4  │和興木器行    │92年3 月間某日│臺北縣樹林市○○○街│    386,620元     │
│    │              │              │92號                │                  │
├──┼───────┼───────┼──────────┼─────────┤
│ 5  │新永吉木材行  │92年2 月28日、│臺北縣泰山鄉○○路2 │     12,575元     │
│    │              │92年3 月28日  │段19號              │                  │
│    │              │              │                    │                  │
├──┼───────┼───────┼──────────┼─────────┤
│ 6  │朝順建材行    │92年2 月間某日│臺北縣新莊市○○路  │     92,055元     │
│    │              │              │403巷51號           │                  │
├──┼───────┼───────┼──────────┼─────────┤
│ 7  │立泰裝潢建材五│92年3 月間某日│臺北縣板橋市○○路16│    334,875元     │
│    │金行          │              │之7號               │                  │
├──┼───────┼───────┼──────────┼─────────┤
│ 8  │龍昇木器行    │92年3 月10日、│臺北縣三峽鎮○○路16│    585,280元     │
│    │              │92年3 月31日  │號                  │                  │
├──┼───────┼───────┼──────────┼─────────┤
│ 9  │吉興木業公司  │92年3 月間某日│桃園縣龜山鄉○○路1 │    142,025元     │
│    │              │              │段1000之9號         │                  │
├──┼───────┼───────┼──────────┼─────────┤
│ 10 │德玖建材有限公│92年3 月間某日│桃園縣南崁路1段7號  │    197,175元     │
│    │司（三德）    │              │                    │                  │
├──┼───────┼───────┼──────────┼─────────┤
│ 11 │健泰門窗行    │92年3 月間某日│臺北縣新莊市○○路  │     57,720元     │
│    │              │              │726之8號            │                  │
├──┼───────┼───────┼──────────┼─────────┤
│ 12 │永明建材行    │92年3月24日   │臺北縣三峽鎮○○路  │     17,917元     │
│    │              │              │164號               │                  │
├──┼───────┼───────┼──────────┼─────────┤
│ 13 │振輝建材行（大│92年3 月間某日│臺北縣三重市○○路2 │      2,536元     │
│    │富）          │              │段123巷12號         │                  │
├──┼───────┴───────┴──────────┼─────────┤
│合計│                                                    │  3,050,147元     │
└──┴──────────────────────────┴─────────┘

司法院資訊處製作；財團法人民間司法改革基金會備份。
